臺灣臺北地方法院交通事件裁定　　　　100年度交聲字第230號
原處分機關　臺北市交通事件裁決所
受處分人　　陳世勳
上列受處分人因違反道路交通管理處罰條例案件，對於臺北市交
通事件裁決所中華民國100 年2 月22日所為之處分（原處分案號
：北市裁罰字第裁22-DB0000000號），聲明異議，本院裁定如下
：
    主  文
異議駁回。
    理  由
一、按「汽車駕駛人，駕駛汽車有行車速度，超過規定之最高時
    速60公里以上之情形者，處新臺幣（下同）6,000 元以上
    24,000元以下罰鍰，並當場禁止其駕駛。」、「汽車駕駛人
    有第1 項第1 款、第2 款或前項行為者，並吊扣該汽車牌照
    3 個月；經受吊扣牌照之汽車再次提供為違反第1 項第1款
    或前項行為者，沒入該汽車。」、「汽車駕駛人違反第1項
    、第3 項規定者，應接受道路交通安全講習」，此道路交通
    管理處罰條例第43條第1 項第2 款、第4 項、第5 項前段定
    有明文。又「汽車駕駛人第43條情形者，除依原條款處罰鍰
    外，並記違規點數3 點」、「汽車駕駛人，有第43條規定之
    情形者，應接受道路交通安全講習」，同條例第63條第1項
    第3 款、第24條第1 項第3 款亦分別定有明文。
二、原處分意旨略以：異議人即受處分人陳世勳駕駛其所有車號
    2528-GV 號自用小客車，於民國99年12月11日15時30分許，
    以時速91公里之速度超速行經台七線榮華隧道口前速限時速
    30公里之路段，經停放於該處警車所設置之手持式雷達測速
    儀器測得超速，後經桃園縣政府警察局大溪分局三光派出所
    員警現場攔停，以異議人有「限速30公里、經測時速91公里
    、超速61公里、60公里以上未滿80公里」、「駕駛人行車速
    度超過規定之最高時速60公里以上（處車主）」之違規行為
    為由，分別依違反道路交通管理處罰條例第43條第1 項第2
    款、第43條第4 項及第63條之規定逕行舉發，異議人對於上
    開處罰不服，提出申訴，經原處分機關即臺北市交通事件裁
    決所調查結果，仍認異議人確有上開違規行為，乃依道路交
    通管理處罰條例第43條第1 項第2 款、第4 項、第63條第1
    項第3款 （原裁決書漏載第63條第1 項第3 款）、第24條第
    1 項第3 款（原裁決書漏載第1 項第3 款）、處理細則第41
    條、第43條、第44條第1 項及第67條暨基準表等規定，於
    100 年2 月22日以北市裁罰字第裁22-DB0000000號裁決書裁
    處異議人罰鍰新台幣8,000 元整、記違規點數3 點、施以道
    路交通安全講習及吊扣汽車牌照3 個月。
三、異議意旨略以：本人行經台七線北橫公路雲霧隧道口前，因
    本人車子剛好卡在二部遊覽車中間行駛，該路段為雙向筆直
    500 公尺車道，視線良好，當時後方遊覽車用大燈向我閃燈
    警示，因畏於大遊覽車之警示，遂於隧道口前加速超越前方
    遊覽車後，進入隧道，於另一側隧道出口遭員警設置臨檢站
    攔停開單等云云。
四、本院經查：
(一)異議人於聲明異議狀自承非不能接受超速事實，只是對於如
    此重判有所不服，其持有駕照14年至今無肇事紀錄，卻因在
    限速30公里路段，單純超速行為就重判，不符合法律公平正
    義與比例原則，並主張該路段屬下滑斜坡，即使以空檔滑行
    都會超過50公里時速等云云為自己辯解，然查原舉發單位桃
    園縣政府警察局大溪分局100 年1 月20日溪警分交字第
    1002010684號函（見本院卷第12頁）說明：『台七線北橫公
    路23K+600 （羅浮）至61K+719 段，全線因受限地形，道路
    蜿蜒狹窄，且道路寬度不一，部分地點會車困難，故路權單
    位訂定速限30公里，以維整體行車安全，本案違規地點雪霧
    隧道段（長375 公尺）雖規劃為雙向2 車道，直線路段長度
    僅約500 公尺，且兩端銜接處均為單線急彎道路，為避免速
    限不一，減速緩衝距離不足，故維持全線速限30公里，隧道
    口並設有「速限30」及「常有測速照相，請依速限行駛」牌
    面，沿線也均設有「連續彎路」以提醒用路人行經該路段時
    ，避免超速而影響行車安全』等語，是本件前揭標誌於該路
    段之設置，乃主管機關對於系爭路段依當地之實際路況、行
    車流量、交通安全之情況，而作禁制、警告、指示之標誌措
    施，此核屬行政機關依其職權所為裁量之行政措施或處分範
    圍，除有重大、明顯瑕疵或其他違法情形外，尚非法院所得
    任意指摘或變更。
(二)又觀諸異議人所提供之錄影光碟內容（本院卷第5 頁- 光碟
    1 片) ，可知進入該隧道前之前面路段確實蜿蜒狹窄，且僅
    2 線道，會車及超車都有一定之難度，又該隧道入口既位處
    下坡路段，駕駛人本應減速慢行或稍踩煞車以保持與前車之
    安全距離，依序進入隧道，而異議人無視隧道口前路段所設
    之「速限30」及「常有測速照相，請依速限行駛」、「連續
    彎路」之限速標誌及警告標示牌之提醒，卻仍以時速91公里
    超速61公里之行車速度行駛，顯見異議人當時並無踩煞車，
    減速慢行以遵守進入隧道前「速限30」之速度限制之意。若
    異議人如認該路段「速限30」公里之交通速限標誌有設置不
    合理或不當，亦應依循行政程序提出救濟，或向道路主管機
    關陳述意見，要無任由民眾審查交通禁制、警告、指示標誌
    之設置是否得當，自行決定是否遵守之理，亦不能因其主觀
    上認為有何不當之處，遽以執為免責或減輕責任之事由。又
    道路交通安全規則及相關道路交通安全法規，係基於社會大
    眾用路之安全及避免發生事故等目的而訂定，屬社會大眾用
    路之基本依據，駕駛人於駕駛車輛時本即具有遵守相關規定
    以保障自身及他人行之安全之義務，而前揭警告、限速標示
    之設置，其作用在於提醒駕駛人注意行車速限，是本件縱案
    發當時有異議人前揭所陳情形，駕駛人仍應依速限行駛或減
    速拉開與前車行進間之距離，讓後方車輛有足夠空間超車，
    自不得以前揭所辯，作為減輕或免責事由，異議人領有駕照
    ，應無不知之理。
五、綜上所述，異議人於上開時地駕駛前揭自用小客車行經前開
    限速時速30公里路段，確有以時速91公里超速61公里即駕駛
    車輛行車速度，超過規定之最高時速60公里以上未滿80公里
    之違規行為，原處分機關依道路交通管理處罰條例第43條第
    1 項第2 款、第4 項、第63條第1 項第3 款（原裁決書漏載
    第63 條 第1 項第3 款）、第24條第1 項第3 款（原裁決書
    漏載第1 項第3 款）、處理細則第41條、第43條、第44條第
    1 項及第67條暨基準表之規定，裁處受處分人罰鍰8,000 元
    、記違規點數3 點、吊扣汽車牌照3 個月及並應接受道路交
    通安全講習，於法並無違誤。經核原處分機關所為之裁決認
    事用法並無不合，本件異議為無理由，應予以駁回。
據上論斷，應依道路交通案件處理辦法第18條，裁定如主文。
中    華    民    國  100    年    3    月  31      日
                  交通法庭  法  官  楊台清
以上正本證明與原本無異。
如不服本裁定，應於裁定送達後5 日內向本院提出抗告狀。
                            書記官  劉子豪
中    華    民    國   100    年    4     月    1     日